【裁判字號】    97,親,126
【裁判日期】    971128
【裁判案由】    否認子女等
【裁判全文】
臺灣板橋地方法院民事判決               97年度親字第126號
原      告  丁  ○
訴訟代理人  毛國樑律師
複代理人    陳佳雯律師
被      告  乙○○
            丙○○
兼前列二人共同
法定代理人  甲○○
上列當事人間否認子女等事件，於民國97年11月12日經言詞辯論
終結，本院判決如下：
    主      文
確認被告乙○○與被告甲○○間之親子關係不存在。
確認被告丙○○非原告自被告甲○○受胎所生之婚生子女。
訴訟費用由被告負擔。
    事      實
甲、原告方面：
一、聲明：如主文所示。
二、陳述：
(一)原告為大陸地區人民，與被告甲○○於民國90年10月31日結
    婚，原係夫妻關係，惟雙方因感情不睦，嗣於94年7 月27日
    離婚。
(二)原告早於90年間即與在大陸地區工作之訴外人黃煥彰相識生
    情，進而受胎懷孕（即被告乙○○），然當時因黃煥彰仍有
    配偶，無法與原告結婚，原告在胎兒漸大之情形下，遂與當
    時之男友即被告甲○○結婚，惟原告仍維持與黃煥彰之婚外
    往來，嗣於91年1 月29日分娩生下一女即被告乙○○，復於
    91年間自黃煥彰受胎，於92年3 月22日生下次女即被告丙○○。
(三)經原告帶同被告乙○○、丙○○與訴外人黃煥彰於本案審理
    期間即97年10月16日前往國立台灣大學醫學院附設醫院進行
    親子ＤＮＡ血緣關係比對試驗，結果顯示無法排除黃煥彰與
    被告乙○○、丙○○之血緣關係。是被告乙○○、丙○○實
    非原告與被告甲○○所生之婚生子女。爰提起本件確認親子
    關係不存在及否認子女訴訟，請求判決如主文所示。
三、證據：提出戶籍謄本2 件、入出國日期證明書1 件、入出境
    許可證影本1 件、大陸居民往來台灣通行證影本1 件、國立
    台灣大學醫學院附設醫院診斷證明書1 紙暨血緣鑑定報告書
    2 紙為證，並聲請訊問證人黃煥彰。
乙、被告方面：
一、聲明：同意原告之請求。
二、陳述：
(一)對於本件原告主張之事實無意見，被告乙○○、丙○○確係
    原告與第三人所生之子女。
(二)對於國立台灣大學醫學院附設醫院診斷證明書暨血緣鑑定報
    告書無意見。
    理      由
一、按關於認諾及訴訟上自認或不爭執事實之效力，於第589 條
    否認子女之訴，不適用之，民事訴訟法第594 條定有明文。
    本件被告於言詞辯論期日同意原告之請求並就原告主張之事
    實為自認，揆諸首揭法條之說明，自不發生被告認諾或不爭
    執事實之效力。然法院以此自認或不爭執之情形，為其依自
    由心證判斷事實真偽之資料，於法要無違背，此自最高法院
    29年上字第56號判例意旨即可明瞭，合先敘明。
二、原告主張其與被告黃煥彰原係夫妻關係，嗣於94年7 月27日
    日離婚，惟原告於91年1 月29日、92年3 月22日先後分娩產
    下被告乙○○、丙○○之事實，業據其提出戶籍謄本2 件為
    證，並為被告所自認，堪信為真實。
三、原告主張其早於90年間即與在大陸地區工作之訴外人黃煥彰
    相識生情，進而受胎懷孕（即被告乙○○），然當時因黃煥
    彰仍有配偶，無法與原告結婚，原告在胎兒漸大之情形下，
    遂與當時之男友即被告甲○○結婚，惟原告仍維持與黃煥彰
    之婚外往來，嗣於91年1 月29日分娩生下一女即被告乙○○
    ，復於91年間自黃煥彰受胎，於92年3 月22日生下次女即被
    告丙○○之事實，亦據原告提出上開戶籍謄本及入出國日期
    證明書1 件、入出境許可證影本1 件、大陸居民往來台灣通
    行證影本1 件為證，並經證人黃煥彰到庭證述屬實（參見本
    院97年11月12日言詞辯論筆錄），復為被告所不爭執，自堪
    認為真實。
四、原告主張其於本件審理期間即97年10月16日帶同被告乙○○
    、丙○○與訴外人黃煥彰前往國立台灣大學醫學院附設醫院
    進行親子ＤＮＡ血緣關係比對試驗，結果顯示無法排除黃煥
    彰與被告乙○○、丙○○之血緣關係之事實，業據原告提出
    國立台灣大學醫學院附設醫院診斷證明書1 紙暨血緣鑑定報
    告書2 紙為證，並經證人黃煥彰到庭證述明確（參見上開筆
    錄）。準此，經上開科學鑑定之結果，並參酌本院調查之結
    果，既無法排除黃煥彰為被告乙○○、丙○○之父親之親子
    血緣關係，自堪認原告主張被告乙○○、丙○○非原告與被
    告甲○○所生，而係自第三人受胎所生等情，要屬真實，堪
    以採信。
五、次按台灣地區人民與大陸地區人民間之民事事件，除臺灣地
    區與大陸地區人民關係條例另有規定外，適用台灣地區之法
    律，該條例第41條第1 項定有明文。經查，本件原告為大陸
    地區人民，被告為台灣地區人民，有上開戶籍謄本附卷可參
    ，原告就子女即被告乙○○、丙○○是否為被告甲○○之親
    生子女提起確認親子不存在及否認子女之事件，自應適用台
    灣地區之法律。
六、被告乙○○於91年1 月29日出生起回溯推算至受胎期間，當
    時原告與被告甲○○尚無婚姻關係存在，自不受婚生推定，
    被告乙○○既非被告甲○○所生之子女，雙方並無任何血緣
    關係，原告據以請求確認被告乙○○與被告丙○○間之親子
    關係不存在，於法洵屬有據，應予准許。
七、末按「從子女出生日回溯第一百八十一日起至第三百零二日
    止為受胎期間」；「妻之受胎，係在婚姻關係存續中者，推
    定其所生子女為婚生子女」、「前項推定，如夫妻之一方能
    證明妻非自夫受胎者，得提起否認之訴。但應於知悉子女出
    生之日起，一年內為之」，96年5 月23日修正前民法第1062
    條第一項及同法第1063條第一項、第二項分別定有明文。又
    依民法親屬編施行法第8 條之1 規定，「夫妻已逾中華民國
    九十六年五月四日修正前之民法第一千零六十三條第二項規
    定所定期間，而不得提起否認之訴者，得於修正施行後二年
    內提起之。」經查，本件原告於92年3 月22日產下被告丙○○之時，經回溯其受胎期間係在其與被告甲○○之婚姻關係
    存續期間，依法雖應推定被告丙○○為原告與被告甲○○所
    生之婚生子女，然如上所述，被告丙○○既非原告自被告甲○○受胎所生，原告於民法第1063條修正施行後二年內提起
    本件訴訟，請求確認被告丙○○非原告自被告甲○○受胎所
    生之婚生子女，於法洵屬有據，應予准許。
八、據上論結，本件原告之訴為有理由，爰依民事訴訟法第78條
    、第85條第1 項前段，判決如主文。
中    華    民    國    97    年    11    月    28    日
                  家事法庭  法  官  郭光興
以上正本證明與原本無異
如不服本判決，應於判決送達後20日內向本院提出上訴狀
中    華    民    國    97    年    12    月    1     日
                            書記官  簡維萍


司法院資訊處製作；財團法人民間司法改革基金會備份。
